【裁判字號】    99,上易,232
【裁判日期】    991117
【裁判案由】    竊盜
【裁判全文】
臺灣高等法院刑事判決                 99年度上易字第232號
上  訴  人
即  被  告  丙○○
選任辯護人  張權律師
            李育昇律師
上列上訴人因竊盜案件，不服臺灣板橋地方法院98年度易字第24
13號，中華民國98年12月18日第一審判決（起訴案號：臺灣板橋
地方法院檢察署98年度調偵字第1260號），提起上訴，本院判決
如下：
    主  文
原判決撤銷。
丙○○犯結夥竊盜罪，處有期徒刑捌月。
    事  實
一、丙○○、甲○○（經檢察官通緝中）與姓名年籍不詳之成年
    人（下稱某甲）共同基於意圖為自己不法所有之犯意聯絡，
    於民國97年3月27日凌晨1時7分許，由丙○○駕駛其所有之
    車牌號碼8412-RV號自用小客車，另由某甲駕駛丙○○向不
    知情之簡建華所借得，而為李雅惠（與簡建華均經不起訴處
    分）所有之車牌號碼Z5-6696號自用小客車，搭載甲○○，
    同時抵達臺北縣板橋市○○路○段58號前，由丙○○下以不
    詳方式，打開乙○○所有停放在該處之車牌號碼3568-EN號
    自用小客車車門，發動該車，竊取得手，於該日凌晨1時27
    分駛離上開地點，甲○○與某甲則分別駕駛車號Z5-6696號
    、8412-RV號自用小客車，尾隨丙○○所竊得之前開車輛一
    同逃逸，嗣經警調閱上址監視錄影畫面，始循線查獲上情。
二、案經乙○○訴由臺北縣政府警察局海山分局報告臺灣板橋地
    方法院檢察署檢察官偵查起訴。
    理  由
一、被告以外之人於審判外之陳述，經當事人於審判程序同意作
    為證據，法院審酌該言詞陳述或書面陳述作成時之情況，認
    為適當者，亦得為證據。當事人或辯護人於法院調查證據時
    ，知有第159條第1項不得為證據之情形，而未於言詞辯論終
    結前聲明異議者，視為有前項之同意。刑事訴訟法第159條
    之5定有明文。以下所引被告以外之人於審判外之言詞及書
    面陳述等證據，經本院詢問關於證據能力，檢察官、被告、
    辯護人均表示無意見，該等證據復均經提示，其等均未於言
    詞辯論終結前聲明異議，本院審酌該等證據作成之情況，無
    違法取得情事，且適於為本件認定事實之依據，依刑事訴訟
    法第159條之5第2項規定，應認具有證據能力。
二、訊據上訴人即被告丙○○固坦承有於上開時間駕駛其所有車
    牌8412-RV 號自用小客車前往臺北縣板橋市○○路○段58號
    前，發動告訴人乙○○所有之車牌3568-EN 號自用小客車，
    並將該車駛離現場之事實，然否認有竊盜之犯行，辯稱：被
    告所有車牌8412-RV自用小客車係向簡建華所購買，雙方就
    該車之性能有所爭執，被告希望能退回價金或更換他車，經
    簡建華告知，尚有一輛車號Z5-6696 自用小客車可供試車，
    被告便邀同友人甲○○前往試車，在被告因車款老舊向甲○○表示不喜歡後，甲○○稱剛好有友人有車要賣，兩人決定
    由甲○○駕駛車號Z5-6696之自用小客車載該友人後，再與
    被告聯絡試車。於97年3月27日凌晨0時56分33至59分10秒時
    ，被告先到達板橋市○○路短暫停留後，因甲○○尚未到達
    ，被告先至小巷買菸；在前揭同日1時7分25秒至30秒，被告
    與甲○○約莫同時到達該地點，由甲○○先自車號Z5-6696
    號自用小客車下車，查看詢問鑰匙之保管處，過不久甲○○
    向被告揮手喊說已拿到鑰匙，被告便在1時16分50秒下車步
    行至車號3568-EN之休旅車停車處收受甲○○交付之鑰匙，
    發動該車，沿民生路往前開，甲○○坐上Z5-6696號車，在
    被告之8412-RV號車旁下車，由甲○○駕駛被告之車跟隨在
    後，被告約莫駕駛1、200公尺後即交還該休旅車予甲○○，
    被告僅有單純之試車行為，並無任何竊盜之犯意云云。經查
    ：
  (一)乙○○所有之車牌3568-EN 號休旅車，於上開時間、地點遭
    被告夥同甲○○及某甲分別駕駛車號Z5-6696號、8412-RV號
    自小客車抵達現場後，推由被告以不詳方式打開車門並發動
    該車竊取到手駛離現場，至目前均無尋獲之事實，業據證人
    即被害人劉庭指訴綦詳（見偵卷第4至7頁、第165頁），並
    有現場監視錄影畫面翻拍照片18張在卷可稽（見偵卷第73至
    81頁）。
  (二)被告先於警詢時供稱略以：其於97年3月27日凌晨約1時許，
    在板橋市○○街之網咖店接到友人簡建華電話，得知簡建華
    向他友人購車，要其陪同試車；開車至現場後，因簡建華迷
    路打電話要伊去帶，伊遂至三民路與簡建華碰面，碰面後，
    簡建華搭乘友人所駕之車跟隨其車駕抵現場，簡建華稱要先
    處理該車電瓶才能發動，便打開該車引擎不知在摸索什麼，
    約2、3分鐘時間，即將該車發動，之後便要其試試該車性能
    ，故其駕駛該休旅車直行約200公尺即停車，將車交還簡建
    華後，便駕駛自己之車輛返回網咖店；伊純粹是去試該車之
    性能，並無任何代價云云（見偵卷第10至13頁）；嗣偵查中
    改稱：事實上是甲○○要賣車，但因被告與簡建華之前有買
    車糾紛，所以才於警詢時為上開陳述，故警詢供述係編造的
    ；97年3月26日晚間6、7時許，其駕8412-RV號車去新店市安
    坑找簡建華，當時甲○○在車上，其為駕駛Z5-6696號試車
    遂請甲○○駕駛8412-RV號車，其試車後發現Z5-6696號車不
    好開，惟因簡建華之車廠晚上已經關了，故打算翌日還車，
    嗣經甲○○告知有朋友要賣車可以介紹換車，兩人便開車到
    中和市○○路接甲○○朋友，該男子坐上甲○○的車，3 人
    便駕駛兩車一同前往板橋市○○路○ 段58號，甲○○介紹要
    換的車就是路邊的3568-EN之休旅車，甲○○先拿鑰匙開車
    門，之後便要其過去試車，試開約200公尺即跟甲○○換車
    ，其便駕駛自己8412-RV號車前往桃園云云（見偵卷第93 頁
    、第136頁、第146頁、第147頁、第164頁），足見被告於警
    詢、偵查中關於夥同何人前往現場、及如何開啟休旅車車門
    及發動等情，所述均有出入，實難引為有利被告之依據。
  (三)就何人先到現場乙情，被告於原審準備程序時供稱：甲○○
    朋友有車要賣，甲○○帶其去試車，當時車上是其與甲○○
    2人，到達現場，甲○○先下車找賣車朋友拿鑰匙，過1、2
    分鐘甲○○拿證件及鑰匙回來，其沒詳細看證件，甲○○當
    場在車旁給其車鑰匙，並未陪伴試車，其開1、200公尺就停
    車，將車子交還甲○○云云（見原審卷第39頁背面起）；卻
    於原審及本院改稱：因其住處在附近約1500公尺，其先開車
    到現場，之後甲○○與友人開Z5-6696號車一起過來云云（
    見原審卷第62頁、本院卷第93頁），又被告在歷次供述中僅
    一次提及甲○○有拿出證件，其餘陳述僅稱甲○○有拿鑰匙
    予被告開啟車門，並未提及任何有關車主證件之事，且被告
    就為何於深夜試車、為何試車前並未確認賣主身分等疑點，
    在歷次供述中均未能給予合理交代，另就甲○○如何交付鑰
    匙予被告，及自被告抵達現場迄將車開走費時多久等情，被
    告於原審均稱：由甲○○先下車看車，約1、2分鐘出來後，
    將車鑰匙交付與被告…被告抵達現場到把車開走後，約花30
    秒鐘云云（見原審卷第62頁）；對照被告於上訴理由狀(一)改
    稱：由甲○○先下車查看詢問鑰匙之保管處，過不久在甲○○向被告揮手喊說已拿到鑰匙，被告便於1時16分50秒下車
    查看車號3568-EN休旅車，甲○○將鑰匙交付予被告，被告
    在1時27分1秒發動該休旅車，沿著民生路往前開云云（見本
    院卷第71頁），被告本身前後供述之內容即有明顯矛盾，另
    參酌原審依職權勘驗現場監視錄影畫面，勘驗結果為：「被
    告所駕駛之自小客車於清晨0時56分33秒抵達民生路2段58號
    前，暫時停頓之後，又往前行駛約壹佰公尺處，又在路旁暫
    停，約1分鐘後離開。被告所駕駛的自小客車與另一部自小
    客車同時於1時7分抵達上開地點，被告所駕駛的自小客車停
    放在前。被告再往前行駛停放於路邊之停車格內，後方車輛
    亦倒車停放於路旁，即民生路2段58號前，二車於1時8分50
    秒左右均已停車完畢，惟至1時13分期間二車均無人下車，
    嗣後方車輛再啟動油門往前行駛，在被告所駕駛車輛左方短
    暫停留即離去，被告並未馬上下車，嗣於1時16分50秒左右
    ，才自駕駛座下車，1時17分47秒左右，被告自人行道走向
    被害人車輛停放處，嗣於1時27分被害人車輛經啟動倒車至
    馬路上，隨即駛離，後方緊隨一台車號Z5-6693號自用小客
    車，該部車輛往前行駛至被告之車輛停放處前方停車，停車
    片刻，車輛內有一人自副駕駛座下車，隨即坐上被告的車輛
    ，駕駛被告之車輛跟隨Z5-6693號車輛一同駛離現場，離開
    時間為1時27分40秒左右」（見原審卷第62頁、第63頁），
    由此足證被告與甲○○等人抵達現場後，均係逗留、觀望片
    刻後，始進一步由被告下車，且從頭至尾僅有被告一人下車
    ，走近告訴人之車輛，被告自下車走向告訴人之車輛停放處
    ，迄將該車駛離，前後歷時約有10分鐘，該10分鐘顯然是被
    告以不詳之方法著手行竊並得手所花用之時間，倘以該車之
    鑰匙正常開啟車門，費時並不需1分鐘。此與一般車輛交易
    前試車之情況不符；另參酌被告對於為何選擇於深夜試車、
    某甲前往現場之目的，及何以試車前未與賣主事先接洽，便
    匆忙前往現場試車等節，均未能為合理之交代（見原審卷第
    61頁背面、第62頁），被告辯詞與監視錄影內容迥異，顯係
    編篡之說詞，與事實不符，並無可採。以上開監視錄影帶之
    內容及被告坦承駕駛本件被害人所有之3568-EN號休旅車離
    開之情，被告係與甲○○及某甲共同意圖為自己不法所有之
    犯意，由被告下手，甲○○及某甲駕車配合為之甚明。綜上
    所述，被告竊盜事證明確，犯行洵堪認定，應依法論科。
三、核被告所為，係犯刑法第321條第1項第4款之結夥三人竊盜
    罪。其與甲○○及某甲間就該竊盜犯行，有犯意聯絡、行為
    分擔，均為共同正犯。原審以罪證明確，因認被告犯結夥三
    人竊盜罪，處有期徒刑10月，核其認定事實雖無違誤，然被
    告於原審判決後之99年10月12日被告已經與被害人達成經調
    解成立，被害人並取得被告之賠償款新台幣70萬元，有臺北
    縣板橋市調解委員會調解筆錄乙份附卷可憑（見本院卷第
    132 頁），原審未及審酌而為量刑，尚有失重。
    被告提起上訴否認犯行，固非有理由，惟原判決既有前揭可
    議，仍屬無可維持，自應由本院將原判決撤銷改判。爰審酌
    被告前有竊盜等罪之前科，素行不良，正值青年卻不思以正
    當方式取得金錢，及竊車手段、結夥三人行竊所造成之危害
    、被害人之損失等一切情狀，本應量處重刑，惟考量其已與
    被害人達成和解賠償被害人失竊車迄未尋回之車損等情，量
    處有期徒刑8月，以示懲儆。
據上論斷，應依刑事訴訟法第369條第1項前段、第364條、第299
條第1項前段，刑法第28條、第321條第1項第4款，判決如主文。
本案經檢察官邱美育到庭執行職務。
中    華    民    國    99    年    11    月    17    日
                  刑事第二十一庭審判長法  官  蔡聰明
                                      法  官  許永煌
                                      法  官  趙文
以上正本證明與原本無異。
不得上訴。
                                      書記官  葉金發
中    華    民    國    99    年    11    月    17    日
附錄：本案論罪科刑法條全文
中華民國刑法第321條第1項第4款（加重竊盜罪）
犯竊盜罪而有左列情形之一者，處6月以上、5年以下有期徒刑：
四、結夥三人以上而犯之者。

司法院資訊處製作；財團法人民間司法改革基金會備份。
